【裁判字號】    95,抗,80
【裁判日期】    950317
【裁判案由】    損害賠償
【裁判全文】
臺灣高等法院高雄分院民事裁定            95年度抗字第80號
抗  告  人  乙○○
上列抗告人因與甲○○間損害賠償等事件，對於中華民國95年2
月10日臺灣高雄地方法院93年度訴字第2641號所為裁定提起抗告
，本院裁定如下：
    主  文
抗告駁回。
抗告訴訟費用由抗告人負擔。
    理  由
一、本件抗告意旨略以：本件抗告人已依原審法院93年11月18日
    之裁定繳納裁判費新台幣（下同）33,868元，自不能再以抗
    告人未繳納裁判費為由，裁定駁回訴訟。又本件抗告人已對
    最高法院於94年12月9 日94年台抗字第1133號及於94年12月
    9 日94台聲字第918 號之裁定聲請再審，而阻其裁定之確定
    ，原審法院不得以抗告人未繳納裁判費為由，駁回訴訟，況
    本院94年9 月29日94年抗字第446 號裁定理由亦謂：「．．
    ．，故原審法院如以異議人未限期繳納裁判費為由，而裁定
    駁回本件損害賠償之訴，自有未洽，異議人尚可對該駁回之
    裁定提起抗告，而由本院另為適法之處理，併此明。」足
    見原裁定駁回本件抗告人提起之訴訟，尚有違誤云云。
二、按，提起民事訴訟，應依民事訴訟法第3 章第2 節之規定繳
    納裁判費，此為必須具備之程式。又起訴不合程式者，其情
    形可以補正者，應先定期間命補正，逾期未補正者，法院應
    以裁定駁回之，此觀民事訴訟法第249 條第1 項第6 款之規
    定甚明。又對於訴訟標的價額之核定，依民事訴訟法第77條
    之1 第4 項規定固得為抗告，惟法院所為命當事人補繳裁判
    費之裁定，係訴訟程序進行中所為之裁定，依民事訴訟法第
    483 條之規定，不得抗告，故當事人雖就訴訟標的價額之核
    定不服，提起抗告，仍應依法繳納裁判費，如未繳納，即不
    合法定程式，應以裁定駁回其訴，最高法院95年台抗36號裁
    定可資參照。
三、經查，本件抗告人起訴請求相對人賠償金錢損害3,320,000
    元及返還所竊占之土地，本件抗告人僅就金錢損害3,320,00
    0 元部分依原審法院於93年11月18日之裁定繳納裁判費33,8
    68元，就返還所竊占之土地及嗣後追加請求確認土地所有權
    部分，則未繳納任何裁判費，經原審法院於94 年1月28日裁
    定本件全部訴訟標的價額（含金錢損害、返還土地、確認土
    地所有權三部分）核定為36,604,000元（3,320,000+9,010,
    000+24,274,000=36,604,000）， 共應繳納裁判費334,168
    元，扣除已繳納部分，尚應補繳86,636元及213,664 元，本
    件抗告人不服，提起抗告，經本院於94年4 月14日以94年抗
    字第150 號裁定，廢棄原審法院關於核定訴訟標的價額部分
    ，改核定為24,274,000元，原審法院乃於94年9 月5 日依本
    院此裁定所核定之訴訟標的價額，裁定命本件抗告人應於5
    日內補繳裁判費191,796 元，此裁定已於94年9 月7 日送達
    本件抗告人收受，有送達證書在卷可稽，本件抗告人對原審
    法院此項命補繳裁判費之裁定，及本院上開於94年4 月14日
    94年抗字第150 號之裁定，雖分別提起抗告及再抗告，惟原
    審法院於94年9 月5 日裁定命補繳裁判費部分，業經本院於
    94年9 月22日以94年抗字第446 號裁定駁回確定在案，對本
    院於94年4 月14日94抗字第150 號裁定再抗告部分，亦經本
    院於94年10月18日以再抗告不合法裁定駁回，並經最高法院
    於94年12月9 日以94年台抗字第1133號裁定駁回抗告確定在
    案，揆諸上開說明，本件抗告人未依原審法院於94年9 月5
    日裁定於期限內補繳裁判費，已有未當，其於95年1 月6 日
    收受上開最高法院於94年12月9 日以94年台抗字第1133號駁
    回抗告之確定裁定，已逾相當期間，仍未予補正繳納裁判費
    ，則原審法院於95年2 月10日認本件抗告人起訴不合法，裁
    定予以駁回，經核尚無不合，本件抗告人以其已先繳納部分
    裁判費，且其已對上開最高法院94年台抗字第1133號確定裁
    定，及其前不服最高法院裁定駁回其聲請訴訟救助，聲請再
    審，經最高法院於94年12月9 日以94年台聲字第918 號駁回
    聲請再審之確定裁定兩案，均聲請再審，而可阻裁定確定之
    效力，原審法院在再審未有結果前不應裁定駁回其訴訟云云
    。惟原告應依其訴訟標的之價額繳納裁判費，否則其起訴即
    屬不備法定要件，又聲請再審並不影響原已確定之裁判之確
    定力，本件抗告人上開抗辯意旨，自非有理。
四、至本院94年9 月29日94年抗字第446 號裁定理由，固載有「
    ………，故原審法院如以異議人未限期繳納裁判費為由，而
    裁定駁回本件損害賠償之訴，自有未合，異議人當可對該駁
    回之裁定提起抗告，而由本院另為適當之處理，併此明」
    云云。然此係指原審法院不應於訴訟標的價額核定確定前，
    以本件抗告人未依限繳納裁判費為由，裁定駁回訴訟，此觀
    該段文字之上文稱：「本件訴訟標的價額核定之再抗告，尚
    未經裁定確定………」自明。經查，本件訴訟標的價額之核
    定，已於94年12月9 日由最高法院以94年台抗字第1133號裁
    定駁回本件抗告人之抗告確定，並經本件抗告人於95年1 月
    6 日收受在案，已如前述，本件抗告人收受該確定裁定後，
    逾相當期間，仍未補正繳納裁判費，原審法院於95年2 月10
    日裁定駁回本件抗告人之訴，自無不合，抗告人執上情為本
    件抗告理由，顯為誤解，併此明。
據上論結，本件抗告為無理由，依民事訴訟法第495 條之1 第1
項、第449條第1項、第95條、第78條，裁定如主文。
中    華    民    國    95    年    3     月    17    日
                            民事第五庭
                                審判長法官  蔡明宛
                                法      官  曾錦昌
                                法      官  黃國川
以上正本證明與原本無異。
如不服本裁定應於送達後10日內向本院提出再抗告狀，並繳納再
抗告費新台幣1,000 元。再為抗告應以適用法規顯有錯誤為理由
，並經本院之許可，該許可以原裁定所涉及之法律見解具有原則
上之重要性者為限，並委任律師為代理人。抗告人之配偶、三親
等內之血親、二親等內之姻親，或抗告人為法人、中央或地方機
關時，其所屬專任人員具有律師資格並經法院認適當者，亦得為
第三審代理人。抗告人或其法定代理人具有律師資格者及前項情
形，應於提起抗告或委任時釋明之。
中    華    民    國    95    年    3     月    20    日
                                書   記  官  鄔維玲
                                                    ＡＦ


司法院資訊處製作；財團法人民間司法改革基金會備份。
